【裁判字號】    98,交上訴,565
【裁判日期】    980813
【裁判案由】    公共危險等
【裁判全文】
臺灣高等法院臺南分院刑事判決       98年度交上訴字第565號
上  訴  人
即  被  告  甲○○
選任辯護人  蔡金保律師
上列上訴人因公共危險等案件，不服臺灣嘉義地方法院97年度交
訴字第50號中華民國98年4月9日第一審判決（起訴案號：臺灣嘉
義地方法院檢察署97年度調偵字第184號），提起上訴，本院判
決如下：
    主  文
上訴駁回。
    事  實
一、甲○○於民國97年3月2日上午5時10分許，駕駛車牌號碼EF
    -5329號自用小客車，沿嘉義市○○路由北往南方向行駛，
    行經文化路與世賢路1段之交岔路口處時，本應注意汽車行
    駛至交岔路口，轉彎車應讓直行車先行，且依當時天候晴、
    凌晨有照明、路面乾燥無缺陷、無障礙物，並無不能注意之
    情形，竟疏未注意，貿然駛入上開路口左轉世賢路欲往東行
    駛，適有乙○○騎乘車牌號碼679-BCY號重型機車，沿嘉義
    市○○路由南往北方向行駛，行至上開路口，甲○○駕駛之
    自用小客車與乙○○所騎乘機車之前車頭因而發生碰撞，致
    乙○○人車倒地，受有右肘部挫傷合併血腫、兩膝部挫擦傷
    之傷害（過失傷害部分業據乙○○於原審撤回告訴）。詎甲
    ○○明知機車發生車禍後，機車騎士之身體可能因為車禍本
    身之撞擊或因機車倒地致身體與地面接觸、摩擦而受有傷害
    ，竟於駕車肇事致騎乘機車之乙○○倒地後，未即採取救護
    或其他必要措施，復未向警察機關報告，旋即駕車駛離肇事
    現場而逃逸，嗣經警調閱肇事前後肇事路段附近之監視錄影
    畫面而循線查獲。
二、案經乙○○訴由嘉義市政府警察局第一分局報請臺灣嘉義地
    方法院檢察署檢察官偵查起訴。
    理  由
壹、證據能力方面：
    按被告以外之人於審判外之陳述，雖不符合刑事訴訟法規定
    傳聞證據得為證據之例外規定，而經當事人於審判程序同意
    作為證據，法院審酌該言詞陳述或書面陳述作成時之情況，
    認為適當者，亦得為證據。當事人、代理人或辯護人於法院
    調查證據時，知有刑事訴訟法第159條第1項不得為證據之情
    形，而未於言詞辯論終結前聲明異議者，視為有前項之同意
    ，刑事訴訟法第159條之5定有明文。本案公訴人所引具傳聞
    性質之陳述證據，業經被告於本院審理時表示無意見（本院
    卷第44頁），迄於言詞辯論終結前並未聲明異議，本院審酌
    以下採為判決基礎之證據於取得過程並無瑕疵，與本案待證
    事實間復具有相當之關聯性，自得採為證據。
貳、實體事項
一、訊據上訴人即被告甲○○就前揭時間，駕駛上開自小客車，
    沿嘉義市○○路由北往南方向行駛，行至文化路與世賢路1
    段之交岔路口時，與沿對向由被害人乙○○騎乘之上開重型
    機車發生擦撞，被害人乙○○因之人車倒地，受有右肘部挫
    傷合併血腫、兩膝部挫擦傷之傷害，及其於肇事後，未報警
    、通報救護車救護被害人乙○○，且未留下任何聯絡資料，
    即逕自駕駛上開自小客車離開現場之犯罪事實，坦承不諱（
    見本院卷第34頁），惟否認有何肇事致人受傷逃逸之犯行，
    辯稱：車禍發生後有下車察看，被害人似有喝酒，經其詢問
    被害人情形，被害人喃喃自語後先行離去，其隨後才離開，
    沒有肇事逃逸之故意云云。
二、經查：
  (一)被告於97年3月2日上午5時10分許，駕駛自用小客車，行經
    嘉義市○○路與世賢路1段之交岔路口時，與被害人乙○○
    所騎乘之機車發生碰撞，致被害人乙○○受有傷害之事實，
    除據被告供承在卷外，並據被害人指陳明確，且有道路交通
    事故調查報告表、道路交通事故現場圖、現場照片、事故車
    輛照片、路口監視器畫面翻拍照片、嘉義市政府警察局97年
    11月10日嘉市警交字第09700057176號函所附路口監視器配
    置圖、嘉義基督教醫院診斷證明書、嘉義市○○○道路交通
    事故初步分析研判表、談話紀錄、舉發違反道路交通管理事
    件通知單、（EF—5329號車）車籍查詢基本資料詳細畫面及
    嘉義市政府警察局交通隊調閱路口監視器系統影像一覽表與
    影像翻拍照片（顯示EF—5329號車通過之紀錄）在卷可參，
    堪認被告確有駕駛動力交通工具肇事致人傷害之事實。
  (二)至被告辯稱其於肇事後有下車處理，其係於被害人先行離去
    後始離開現場，並無肇事逃逸之故意云云：
    1.按刑法第185條之4之肇事致人死傷逃逸罪，係以處罰肇事
      後逃逸之駕駛人為目的，俾促使駕駛人於肇事後能對被害
      人即時救護，以減少死傷，是該罪之成立祇以行為人有駕
      駛動力交通工具肇事，致人死傷而逃逸之事實為已足，至
      行為人之肇事有否過失，則非所問。足見本罪係規範行為
      人於肇事後，在有人死傷之情形下，逕行離去現場之行為
      ，並毋須行為人另有何遺棄被害人、或自身逃避司法裁判
      之意思（最高法院95年度臺上字第2193號判決參照）。且
      上開條文既在防止逃逸行為所產生之抽象危險，因此所謂
      「逃逸」，應非指行為人有積極「逃亡、隱匿」等阻礙犯
      罪偵查行為，而係指行為人不留在肇事現場為即時救護、
      避免後車再度撞擊或協助相關人員迅速處理事故而離去之
      行為，蓋此一離去行為將可能促使肇事所發生之損害有再
      度擴大之危險。再者，汽車駕駛人駕駛汽車肇事致人受傷
      或死亡，應即採取救護或其他必要措施，並向警察機關報
      告，不得駛離，此觀道路交通管理處罰條例第62條第3項
      規定甚明。被告為領有駕駛執照之駕駛人，對於上開課予
      駕駛人於行車肇事後之法律上應履行之義務，自難諉為不
      知。
    2.被告肇事致被害人乙○○傷害後，並未停留現場處理之事
      實，迭據證人即被害人乙○○於檢察官偵查（偵卷第9頁
      ）及原審證述綦詳（原審卷第14-15頁及原審審理筆錄）
      ，而被告於肇事後並未報警處理即離開肇事現場，嗣後經
      由警方調閱肇事路口附近路段之監視錄影畫面過濾、清查
      可疑車輛而通知被告到案說明之情，亦據被告供承在卷（
      見原審卷第16頁），且據證人即承辦警員尤芳明結證在卷
      ，是被告肇事後確未停留現場即逕行離去之事實，灼然甚
      明。
    3.另查，機車發生車禍後，機車騎士之身體可能因為車禍本
      身之撞擊或因機車倒地，身體與地面接觸、摩擦而受有輕
      重不等之傷害，此乃公眾週知之事實，被告對此自難諉為
      不知；且被告駕車肇事致騎乘機車之被害人乙○○倒地，
      被害人並因之受有右肘部挫傷合併血腫、兩膝部挫擦傷等
      傷害之情，有嘉義基督教醫院診斷證明書1件在卷可參（
      警卷第5頁），而被告對於被害人未即採取救護或其他必
      要措施，亦未通知醫療救護單位前往協助、救護傷患等情
      ，亦為被告所是認，益見被告確有肇事逃逸之事實甚明。
    4.至被告辯稱其係於被害人先行離去後始離開現場乙節，核
      與證人即被害人證稱：係另1個30幾歲年輕人將伊扶起（
      原審卷第14頁），肇事當天將伊扶起之人並非被告，因為
      容貌完全不一樣（原審卷第84頁）之情節不符；且被告辯
      稱其於肇事後將車輛斜停於安全島前方距離被害人倒地處
      約3公尺（原審卷第91頁），於被害人先行離開後始駕車
      離開現場，果係如此，則被害人既已先行離開現場，對於
      嗣後被告如何離去、去向何方等情，當無所悉，然本案事
      發後，被害人向警方報案，明指肇事車輛係朝世賢路地下
      道（由西向東）方向駛去之情，業據證人即承辦警員尤芳
      明結證稱：「（肇事者車輛往世賢路地下道駛去，而離開
      現場，是如何得知？）被害人陳述的」等語明確（原審卷
      第89頁），足見被害人並未先行離開現場，否則焉能得知
      並將被告所駕車輛朝世賢路地下道駛去之資訊提供警方追
      查，是被告所辯係被害人先行離開現場後，其始駕車離開
      現場云云，顯非可採。
    5.被告又辯稱依文化路往北及世賢路往東之監視器畫面顯示
      2監視器間距離之行車時間約需47秒（以其他車輛行經時
      之時間計算），而被告所駕駛之自用小客車出現在世賢路
      往東之監視器為5點1分55秒，距被害人之前出現在文化路
      往北之時間5點14秒，間隔有1分41秒，扣除距離時間約47
      秒，中間尚有約1分鐘之時間差，足認被告有下車扶起被
      害人云云。然衡諸常情，一般人於車禍發生後，若下車扶
      起被害人，俟被害人確認無事而離開現場後，再駕車離開
      ，短短之1分鐘實不可能完成，是被告此部分所辯亦難憑
      採。
    6.抑且，被害人於發生車禍後受傷倒地，無論肇事責任歸屬
      如何，傷者起身後，應會與肇事對方針對車禍發生情節相
      互爭論或協商如何處理，且以被害人當時係直行車，被告
      係轉彎車，又被害人係騎乘機車而被告係駕駛自用小客車
      發生車禍之客觀情節，被害人當不致有自覺理虧、心存逃
      避，因而急於離開肇事現場之必要，換言之，被害人車禍
      受傷倒地起身之後，豈有隻字片語不談、未詢明肇事對方
      何人、未爭論車禍發生原因、未協商車禍如何處理，旋即
      自行離去現場之理？足見被告所辯，顯與經驗與論理法則
      有違，難認可採。
    7.況縱認被告肇事後確有下車察看，但被告並未積極協助告
      訴人就醫，亦未通知救護人員到場協助或救護，亦未停留
      現場並通知警方到場處理，事後亦未主動向警方申報車禍
      情節，反而直至警方調閱監視錄影畫面過濾分析可疑車輛
      後，始經通知到案說明，被告肇事逃逸之行為，至屬明確
      。
   (三)本案被告於肇事後明知被害人乙○○人車倒地後應受有傷
     害，未予被害人乙○○救護，即逕自駕駛上開自小客車離
     開現場，其所為顯係刑法第185條之4「駕駛動力交通工具
     肇事，致人死傷而逃逸」罪立法目的「促使駕駛人於肇事
     後能對被害人即時救護，以減少傷亡」所欲處罰之行為，
     是被告主觀上有駕駛自小客車肇事致人受傷後逃逸之犯意
     ，及客觀上有逃逸之行為至為明確。
  (四)綜上所述，被告駕車肇事致人受傷而逃逸之公共危險犯行，
    事證明確，堪以認定，應依法論科。
三、核被告甲○○所為，係犯刑法第185條之4駕駛動力交通工具
    肇事致人受傷而逃逸罪。至刑法第62條所謂自首，係以犯人
    在犯罪未發覺前，向該管公務員自承犯罪，而受法律之裁判
    為要件…上訴人雖託人向警察派出所報案，但否認其有過失
    致人於死之犯行，業為原判決理由所敘明，如屬無訛，則上
    訴人並未自承犯罪而受裁判甚明，顯與自首之要件不合（最
    高法院70年度台上字第5498號判決參照）。查本件被告於肇
    事後於警察電話查訪時雖坦承自己為EF-5329號汽車之駕駛
    人並發生系爭車禍，惟否認有肇事逃逸之犯行，有警詢筆錄
    在卷可稽（警卷第1-2頁），是揆諸前揭說明，被告既未自
    承犯罪，自與自首之要件不符，被告辯稱其符合自首之要件
    云云，於法不合，尚難憑採。
四、原審以被告罪證明確，適用刑法第185條之4，並審酌被告肇
    事逃逸行為之非難程度及引發對公眾用路安全與他人生命之
    危險非輕，犯後否認犯行，然已與被害人乙○○達成民事和
    解（有調解筆錄附原審卷第18頁可稽），5年內無犯罪科刑
    之前案紀錄（有臺灣高等法院被告前案紀錄表附卷可考）、
    被告肇事逃逸之動機、目的，其自陳高商畢業之智識程度、
    從事飲食路邊攤工作，已婚、育有3名子女、經濟狀況尚可
    等一切情狀，量處被告有期徒刑7月，認事用法，核無不合
    ，量刑亦堪認妥適。被告上訴意旨否認犯罪，指摘原判決不
    當，為無理由，應予駁回。至被告請求緩刑乙節，本院考量
    被告就本案過失傷害部分雖已與被害人達成民事和解，然其
    於89年間曾犯過失傷害案件，執行易科罰金後，又觸犯本件
    公共危險罪，本案犯後復否認犯行，自不宜宣告緩刑，以資
    警惕，併此敘明。
據上論斷，應依刑事訴訟法第368條，判決如主文。
本案經檢察官邱克斌到庭執行職務。
中    華    民    國    98    年    8     月    13    日
                  刑事第二庭  審判長法  官  葉居正
                                    法  官  郭千黛
                                    法  官  洪碧雀
以上正本證明與原本無異。
如不服本判決應於收受送達後10日內向本院提出上訴書狀，其未
敘述上訴理由者，並得於提起上訴後10日內向本院補提理由書（
均須按他造當事人之人數附繕本）「切勿逕送上級法院」。
                                    書記官  王薇潔
中    華    民    國    98    年    8     月    13    日
附錄本案論罪科刑法條全文：
中華民國刑法第185條之4：
駕駛動力交通工具肇事，致人死傷而逃逸者，處六月以上五年以
下有期徒刑。

司法院資訊處製作；財團法人民間司法改革基金會備份。
